臺灣高等法院高雄分院刑事裁定
111年度抗字第319號
抗  告  人  
即  受刑人  陳子華



上列抗告人因聲請定其應執行刑案件，不服臺灣澎湖地方法院中
華民國111年9月13日裁定(111年度聲字第64號)，提起抗告，本
院裁定如下：
    主  文
抗告駁回。
    理  由
一、原裁定意旨略以：受刑人陳子華（下稱受刑人）犯附表所示
    之罪，業經法院先後判刑如附表所示，並於附表所載日期分
    別確定在案，有各該刑事判決及臺灣高等法院被告前案紀錄
    表在卷可稽。又受刑人就附表所示各罪，業已具狀請求檢察
    官聲請法院合併定其應執行之刑，有受刑人之聲請狀存卷可
    參。原審審核認檢察官之聲請為正當，並審核受刑人所犯附
    表所示各罪之犯罪型態、侵害法益及各罪之犯罪時間，與其
    對於法秩序之輕率態度等總體情狀，定其應執行刑為有期徒
    刑1年10月等語。
二、抗告意旨略以：抗告人即受刑人先前雖曾具狀請求檢察官定
    應執行刑，但受刑人原有意聲請易服社會勞動，檢察官尚未
    作出准否決定即向法院聲請定應執行刑，致受刑人無法再聲
    請易服社會勞動。爰提起抗告等語。
三、按裁判確定前犯數罪者，併合處罰之。但有下列情形之一者
    ，不在此限：一、得易科罰金之罪與不得易科罰金之罪。二
    、得易科罰金之罪與不得易服社會勞動之罪。三、得易服社
    會勞動之罪與不得易科罰金之罪。四、得易服社會勞動之罪
    與不得易服社會勞動之罪。前項但書情形，受刑人請求檢察
    官聲請定應執行刑者，依第51條規定定之，刑法第50條定有
    明文。又數罪併罰，有二裁判以上者，依第51條之規定，定
    其應執行之刑。宣告多數有期徒刑者，於各刑中之最長期以
    上，各刑合併之刑期以下，定其刑期；但不得逾30年，刑法
    53條、第51條第5款亦規定在案。另易科罰金制度係將原屬
    自由刑之刑期，於為達成防止短期自由刑之流弊，並藉以緩
    和自由刑之嚴厲性時，得在一定法定要件下，更易為罰金刑
    之執行。而數罪併罰合併定應執行刑，旨在綜合斟酌犯罪行
    為之不法與罪責程度，及對犯罪行為人施以矯正之必要性，
    而決定所犯數罪最終具體應實現之刑罰，以符罪責相當之要
    求。至若數罪併罰，於各宣告刑中，有得易科罰金者，亦有
    不得易科罰金者，定應執行刑併合處罰時，考量犯罪行為人
    因不得易科罰金之罪，本有受自由刑矯正之必要，而對犯罪
    行為人施以自由刑較能達到矯正犯罪之目的，故而認為得易
    科罰金之罪，如與不得易科罰金之罪併合處罰時，不許其易
    科罰金（釋字第679號解釋意旨參照）。
四、經查：
  ㈠受刑人因傷害等案件，先後經判處如附表所示之刑確定，有
    各該刑事判決、臺灣高等法院被告前案紀錄表可參。而受刑
    人於知悉附表編號1所示之罪為「得易科罰金、得易服社會
    勞動」之罪，編號2所示之罪則為「不得易科罰金、不得易
    服社會勞動」之罪，核屬刑法第50條但書之情形，仍具狀請
    求檢察官就上述二罪聲請定應執行刑，檢察官乃以原審法院
    為附表所示案件犯罪事實最後判決之法院，聲請定受刑人應
    執行之刑，原審審酌受刑人所犯各罪之犯罪型態、侵害法益
    及各罪之犯罪時間，與其對於法秩序之輕率態度等總體情狀
    ，定應執行有期徒刑1年10月，依上述說明，並未逾越法定
    界限，亦無顯然違反比例原則之裁量濫用情形，屬法院裁量
    權之適法行使。
　㈡受刑人雖執前詞提起抗告，惟檢察官聲請定應執行刑之前，
    曾先以調查表方式詢問受刑人是否要聲請定刑，該調查表除
    詳載附表所示二罪之案號及刑期為「1.本署111年度執字第6
    9號不能安全駕駛案（即澎湖地方法院110年度馬交簡190號
    判決），處有期徒刑6月（得易科罰金、易服社會勞動）、2
    .本署111年度執字第257號傷害案（即澎湖地方法院110年度
    訴11號判決），處有期徒刑1年6月（不得易科罰金、不得易
    服社會勞動）」外，更於備註欄清楚載明「請求檢察官就得
    易科罰金之案件與不得易科罰金之案件定執行刑後，全案均
    不得聲請易科罰金，上述選項選擇後便不得再聲請變更，請
    臺端審慎考慮後選擇」等語，並附錄刑法第50條之全文規定
    ，有臺灣澎湖地方法院檢察署依102年1月23日修正之刑法第
    50條調查受刑人是否聲請定應執行刑調查表1份可參（原審
    卷第7頁），足認受刑人明確知悉請求檢察官就附表所示二
    罪向法院聲請定應執行刑後，全案均不得聲請易科罰金。而
    上述調查表備註欄固僅記載「全案均不得聲請易科罰金」，
    未一併記載全案亦不得聲請易服社會勞動，然易科罰金與易
    服社會勞動同屬易刑處分，如附表所示原本分屬得易科罰金
    （亦得易服社會勞動，即附表編號1之罪）、不得易科罰金
    （亦不得易服社會勞動，即附表編號2之罪）之二罪，既經
    由定執行刑併合處罰，考量受刑人因該不得易科罰金（亦不
    得易服社會勞動，即附表編號2）之罪，本有受自由刑矯正
    之必要，故二罪併合處罰後，全案不得易科罰金，當然亦不
    得易服社會勞動。然受刑人仍在上述調查表勾選「就上列不
    得易科罰金與得易科罰金之案件，全部我要請求檢察官聲請
    定應執行刑」之選項，有上述調查表可參，則檢察官依其請
    求向法院聲請，原審認檢察官聲請為正當而就附表所示二罪
    定應執行之刑，核無違誤。抗告意旨以檢察官向法院聲請定
    執行刑致其無法再聲請易服社會勞動為由，指摘原裁定不當
    ，顯無理由。
五、綜上所述，抗告人以上述主張，指摘原裁定不當而提起抗告
    ，並無理由，應予駁回。
據上論結，應依刑事訴訟法第412條，裁定如主文。
中　　華　　民　　國　　111 　年　　11　　月　　7 　　日
                  刑事第六庭    審判長法  官  李政庭
                                      法  官  施柏宏
                                      法  官  毛妍懿
以上正本證明與原本無異。
如不服本裁定應於送達後5日內向本院提出抗告狀。
中　　華　　民　　國　　111 　年　　11　　月　　7 　　日
　　　　　　　　　　　　　　　　　　　書記官　黃璽儒　　
【附表】
編號 罪  名 宣告刑 犯罪日期       最後事實審         確定判決  可否易科罰金 備註     法院、案號  判決日期 法院、案號  確定日期   1 不能安全駕駛 有期徒刑6月 110年10月11日 澎湖地院110年度馬交簡字第190號 110年11月29日 同左 111年1月14日 是 澎湖地檢111年度執字第69號 2 傷害 有期徒刑1年6月 109年9月13日 澎湖地院110年度訴字第11號 111年5月18日 同左 111年7月1日 否 澎湖地檢111年度執字第257號